# 请教陈版主，或有负债还是并表？

提问人：lx88323 时间：2020-11-12 15:33:07
陈版，请教一个问题
上市公司A计划在体外设立一个B公司，考虑到并表问题，A公司最初投资 2000 万占有B公司的20%的股权，其他的投资机构投资 8000 万占有B公司80%股权。
A公司和其他投资机构约定，两年后，B公司如果设立成功（B公司生产的产品通过客户验证），则A公司按照（ 1 ）每年20%的单利率计算的本息和（ 2 ）公司市场公允价值，两者孰高对剩余的80%股权进行回购。如果B公司未设立成功（生产产品未通过客户验证），则A公司按照则A公司按照（ 1 ）每年8%的单利率计算的本息和（ 2 ）公司市场公允价值，两者孰高对剩余的80%的股权进行回购。
请问陈版，
1. 如果A公司为中国上市公司，是否需要计提或有负债，会计分录应该怎么记录？
2. 如果不是计提或有负债，是不是应该在A公司投资 2000 万元的时候就对整个公司进行并表，剩余的80%的股权作为其他应付款存在，金额由评估公司评定？
3. 如果A公司为美股上市公司，又应该如何处理？4. 有什么方式可以既不计提或有负债/并表又能保证回购的权利吗？

回答人：chenyiwei
这种情形下设立的B，很明显是为A的经营目的服务的，且存在回购承诺，故A在个别报表层面应确认该项回购承诺所导致的衍生金融资产或负债（类似于你所说的确认预计负债，但这里不仅是确认潜在损失，还可能是潜在收益，且计量模式是公允价值），在合并报表层面需将B纳入合并报表范围，并将回购B少数股权相关的合同义务确认为金融负债。该项金融负债按照《企业会计准则第 37 号——金融工具列报》第十一条对“回购自身权益工具的合同义务”的规定进行后续计量。